臺灣宜蘭地方法院刑事判決
110年度易字第458號
公  訴  人  臺灣宜蘭地方檢察署檢察官
被      告  劉俊堯


上列被告因妨害自由等案件，經檢察官聲請以簡易判決處刑（11
0年度偵字第5483號），本院受理後（原案號：110年度簡字第72
5號），認不得以簡易判決處刑，改依通常程序審理，判決如下
：
    主  文
劉俊堯被訴強制部分無罪；被訴公然侮辱部分不受理。
    理  由
程序部分：按檢察官聲請以簡易判決處刑之案件，經法院認為
  有刑事訴訟法第451 條之1 第4 項但書之情形者，應適用通常
  程序審判之，同法第452 條定有明文。經查，本件被告劉俊堯
  被訴妨害自由等案件，本院於調查後，認有刑事訴訟法第451
  條之1 第4 項但書第3 款之情形，不應以簡易判決處刑，爰依
  上開刑事訴訟法第452 條之規定，改用通常程序審判之，合先
  敘明。
聲請簡易判決處刑意旨略以：被告劉俊堯與告訴人賴清旭係鄰
  居關係，雙方因車輛停放問題交惡，詎被告竟基於強制之犯意
  ，於民國110年6月28日上午8時許，將車牌號碼000-0000號自
  小客貨車緊靠停放在宜蘭縣○○鄉○○路00巷00弄0號告訴人之住
  家門口車位正後方，使告訴人車輛無法出入，而以此強暴方式
  ，妨害告訴人及其配偶使用車輛自由進出之權利，嗣於當日中
  午12時許，告訴人要求被告移車遭拒，迄同日12時50分許，警
  方據報到場處理時，被告始到場欲移車，詎被告竟另基於公然
  侮辱之犯意，當場公然以「臭卒子」等穢語辱罵告訴人，因認
  被告涉犯刑法第304條第1項之強制罪及第309條第1項之公然侮
  辱罪。
被訴強制罪部分：
㈠按犯罪事實應依證據認定之，無證據不得認定犯罪事實；不能
  證明被告犯罪者或其行為不罰者，應諭知無罪之判決，刑事訴
  訟法第154 條第2 項及第301 條第1 項分別定有明文。次按刑
  法第304 條強制罪所處罰之行為態樣，固有「使人行無義務之
  事」、「妨害人行使權利」兩種，惟無論係何種行為態樣，其
  實施之手段均須出於「強暴」或「脅迫」，始足以該當本罪之
  構成要件。倘行為人之行為雖足以妨害他人權利之行使，或足
  以使人行無義務之事，然行為人並非以「強暴」或「脅迫」之
  手段以為其行為之實施者，則其行為仍未能符合本罪之構成要
  件，而不能構成本罪。又本罪所稱之「強暴」者，意指外在有
  形暴力（不法腕力）之施用，惟不以行為人直接對他人身體施
  以有形暴力者為限，即行為人係屬對物施力，然其此一對物施
  力之行為，可對特定之對象（人）發生強烈影響者，則其對物
  施力之行為，自亦屬本罪所稱「強暴」之範疇無訛。至本罪所
  稱之「脅迫」者，則專指「強暴」之預告行為而言，申言之，
  本罪之「脅迫」，乃行為人顯現加害之意思於外，或將加害之
  旨通知他人，致使他人心生畏懼，並進而影響或壓制該他人之
  意思決定之謂；而刑法強制罪所要保護之法益為意思形成自由
  、意思決定自由與意思實現自由。
㈡經查：
⒈被告有於前揭時間，將車輛停放在前址告訴人之住家門口車位
  正後方，使告訴人車輛無法出入等事實，為被告所坦承（警卷
  第1頁、偵卷第10頁背面、簡字卷第26頁、易字卷第19至25頁
  ），核與證人即告訴人賴清旭於警詢、偵查及本院訊問時之證
  述情節大致相符（警卷第2至4頁、偵卷第10頁背面、15頁背面
  、簡字卷第26頁），並有現場照片4紙、宜蘭縣政府警察局舉
  發違反道路交通管理事件通知單1紙附卷可稽（警卷第7至9頁
  ），是此部分之事實固堪認定。
⒉惟被告係於110年6月28日上午8時許，將車輛停放在告訴人住處
  門口以阻擋告訴人車輛之出入，當時告訴人在冬山鄉工作，告
  訴人配偶則在屋內，告訴人迄當日中午12時許始返家發現而報
  警處理乙節，業經告訴人證述，並有臺灣宜蘭地方檢察署公務
  電話紀錄1紙在卷足憑（偵卷第13、15頁背面、簡字卷第26頁
  ），則被告於停放車輛之當時，告訴人及其配偶既不在車輛停
  放之現場，被告此舉雖因此阻擋告訴人車輛之出入動線，但僅
  屬對物之行為，被告尚無從透過此舉對告訴人或其配偶施加何
  等強暴、脅迫行為，亦無從影響告訴人或其配偶之意思決定及
  實現自由，揆諸前揭說明，核與強制罪中之強暴行為構成要件
  有間；又被告僅係將車輛停放在告訴人住家門口車位正後方，
  以阻擋告訴人車輛之出入，並無攻擊加害告訴人或其車輛之意
  思，亦顯非屬以惡害通知告訴人之脅迫行為。準此，被告將上
  開自小客車停放在告訴人住家門口車位正後方，使告訴人車輛
  無法出入之行為，既非以「強暴」、「脅迫」之手段為之，其
  停車行為縱使妨害告訴人駕車駛離，仍不能將此對物（告訴人
  自小客車）之行為評價為對人之強暴、脅迫行為，即難認其所
  為成立強制罪。
⒊又強制罪為即成犯，於行為人對人施加強暴、脅迫，致其自由
  有所妨害時，犯罪始成立，被告於停車之際，告訴人及其配偶
  既未在場，被告自難對其直接或間接施加強制、脅迫行為，已
  如前述。縱被告停放車輛後，於告訴人返家或告訴人配偶欲使
  用車輛時，造成之車輛無法出入，而妨害告訴人及其配偶使用
  車輛自由進出之權利，致生不利益之結果，亦僅為雙方主張損
  害賠償之民事糾紛範疇，併此敘明。
㈢綜上，依公訴人所舉之證據，僅能證明被告將車輛停放在告訴
  人住處門口以阻擋告訴人車輛出入之事實，惟被告行為時，告
  訴人及其配偶並未在場，自不得逕以強制罪責相繩。此外，本
  院復查無其他積極證據足認被告確有公訴意旨所指之強制犯行
  ，應認不能證明犯罪，依法自應為無罪判決之諭知。
被訴公然侮辱罪部分：
㈠按告訴乃論之罪，告訴人於第一審辯論終結前得撤回其告訴；
  又告訴乃論之罪，其告訴經撤回者，應諭知不受理之判決；另
  諭知不受理之判決者，得不經言詞辯論為之，刑事訴訟法第23
  8 條第1 項、第303 條第3 款、第307 條分別定有明文。
㈡本件聲請簡易判決處刑意旨所指被告涉犯刑法第309條第1項之
  公然侮辱罪，依同法第314條規定，須告訴乃論。茲因被告與
  告訴人業經宜蘭縣礁溪鄉調解委員會調解成立，告訴人並具狀
  聲明撤回本件告訴，有宜蘭縣礁溪鄉公所函附之調解書及撤回
  告訴聲請狀附卷可稽（易字卷第31至35頁），揆諸前揭說明，
  本件不經言詞辯論，逕諭知不受理之判決。
據上論斷，應依刑事訴訟法第301條第1項、第303條第3款、第30
7條，判決如主文。
本案經檢察官張立言提起公訴，由檢察官林禹宏到庭執行職務。
中　　華　　民　　國　　110 　年　　12　　月　　28　　日
　　　　　　　　　刑事第四庭　法　官  陳錦雯
以上正本證明與原本無異。
如不服本判決應於收受送達後二十日內向本院提出上訴書狀，並
應敘述具體理由；其未敘述上訴理由者，應於上訴期間屆滿後二
十日內向本院補提理由書(均須按他造當事人之人數附繕本)「切
勿逕送上級法院」。
                              書記官  陳建宇　　　　　　
中　　華　　民　　國　　110 　年　　12　　月　　28　　日